【裁判字號】    90,上更(一),178
【裁判日期】    900627
【裁判案由】    違反槍彈藥刀械管制條例
【裁判全文】
臺灣高等法院高雄分院刑事判決          九十年度上更(一)字第一七八號
    上  訴  人
    即  被  告  乙○○
    選任辯護人  吳賢甲  律師
                吳建勛
                江雍正
右上訴人因違反槍砲彈藥刀械管制條例案件，不服臺灣高雄地方法院八十八年度重訴
字第五０號中華民國八十九年八月四日第一審判決（起訴案號：臺灣高雄地方法院檢
察署八十八年度偵字第二二二三七、二三二四六、二六六九三號），提起上訴，判決
後，經最高法院發回更審，本院判決如左：
      主      文
原判決關於乙○○共同未經許可，持有可發射子彈具有殺傷力之改造轉輪手槍部分及
其定應執行刑撤銷。
乙○○被訴未經許可，持有可發射子彈，具有殺傷力之改造手槍、子彈部分均無罪。
      理      由
一、公訴意旨略以：乙○○因與綽號「酒空成」姓名、年籍不詳之男子結怨而亟思報
    復，經探知該男子常在高雄縣鳳山市高雄縣議員張坤裕之服務處出入，乃於民國
    八十八年八月七日八時三十四分許，率其手下黃俊澈及林弘崧基於殺人之犯意聯
    絡，由黃俊澈提供具殺傷力之制式手槍二把、子彈十七顆，共赴上址擬尋「酒空
    成」之男子報仇未果，竟憤由乙○○及黃俊澈分持上述槍、彈不顧屋內張坤裕之
    母郭瑞偏與鄰婦之安危，自外朝該服務處內濫射八發洩忿後，始槍逃逸，而郭
    瑞偏與鄰婦因及時趴倒在地始免於難，嗣於同年九月三日，為警查獲黃俊澈、林
    弘崧到案，並起出該二把手槍、子彈九顆，繼於同年十月二十九日廿三時十分許
    ，為警逮獲乙○○（以上部分已經最高法院判決確定），詎乙○○又另行起意，
    於八十八年九月一日或二日，在台中市自黃俊澈處取得而持有改造之０點三五七
    吋轉輪手槍二支、制式口徑０‧三五七吋轉輪子彈六顆、制式口徑０‧三八吋轉
    輪子彈十顆，並將該槍彈藏放在台中市○○○路與永和街口附近三光高爾夫球場
    旁一處圍牆內空地，嗣經警查獲並起出該改造轉輪手槍、子彈，認乙○○另涉犯
    槍砲彈藥刀械管制條例第十一條第四項、第十二條第四項等罪嫌云云。
二、公訴人認被告乙○○涉犯上開未經許可，持有可發射子彈，具有殺傷力之改造手
    槍、子彈等罪嫌，無非以扣押之改造手槍、子彈以及內政部警政署刑事警察局製
    具之鑑驗通知書附卷資為論據。
三、訊據上訴人即被告乙○○否認有上開未經許可，持有可發射子彈，具有殺傷力之
    改造手槍，以及子彈等犯行，辯稱：被查獲之二支改造轉輪手槍及子彈，是黃俊
    澈拿至台中與被告會面，被告雖懷疑黃俊澈所帶去之物為槍、彈，但被告並未答
    應替其保管，是被告載黃俊澈經過台中市○○○路與永和街口附近三光高爾夫球
    場旁邊，黃俊澈自己下車去藏的，黃俊澈把槍、彈放在行李中，被告不知是何東
    西，是後來警察問被告是否還有槍、彈，被告想起那件事，帶警察去找到的，並
    未共同持有該改造手槍及子彈云云。
四、按犯罪事實應依證據認定之，無證據不得推定其犯罪事實，刑事訴訟法第一百五
    十四條定有甲文。而刑事訴訟法上所謂認定犯罪事實之證據，係指足以認定被告
    確有犯罪行為之積極證據而言，該項證據自須適合於被告犯罪事實之認定，始得
    採為斷罪資料，最高法院二十九年上字第三一０五號著有判例。經查：
  (一)被告乙○○於警訊中供稱：「我本身沒有任何槍械，但我願意提供一件可能是黃
    俊澈、林弘崧二人藏置疑似槍械的地點。因於八十八年九月一、二日間，黃俊澈
    與林弘崧二人來台中找我，並帶一包物品，告訴我為逃避警方查緝，所以要將
    該包物品暫時藏置於台中市。而那天晚上就在台中市郊逛，到台中市○○○路與
    永和街口附近三光高爾夫球場旁一處空地，因有圍牆鐵蓋可作掩飾，所以黃俊澈
    就將該包物品藏置於該圍牆下方隱密處。當時因我亦不方便讓他們寄放該物品，
    所以黃俊澈才會藏在該偏僻處。」（見八十八年十月二十九日至十月三十日警訊
    筆錄），復於原審審理中及本院審理中供稱：「八十八年九月初黃俊澈到台中找
    我時，經過三光高爾夫球場，黃俊澈說要下車，回到車上，他手上那包東西不見
    了，警察問我是否有槍枝，我想那裡可能有，就帶警察去台中取出。」「我是提
    供線報，他們（警察）就認為是我的。」云云，自始即否認持有該改造轉輪手槍
    及子彈，亦無自首犯罪之情形。
  (二)同案被告黃俊澈於警訊中陳稱：「這二支轉輪手槍及子彈十六發，是我已故的老
    大黃國烈在生前．．．交我保管的。」「我是在逃之期間與林弘崧到台中市找乙
    ○○，在藏放槍支的那天晚上，乙○○開車載我與林弘崧要去吃宵夜時，途經該
    地點，我認為我在跑路，吃宵夜帶槍怕警攔檢不方便，故叫乙○○臨時停車，我
    自己下車並帶著裝有槍、彈之行李袋進入圍牆內藏放。」「我是利用小便時藏放
    的，而且我帶著行李袋下車時，我也沒告訴他們，他們以為行李袋內只有我換洗
    之衣褲，乙○○應該不知道我在該處藏放槍支。」（見二二二三七號偵查卷第五
    十四、五十五頁），復於原審審理及本院前審調查中證稱：「乙○○不知是槍，
    他有問我，我說是老大寄放東西在我這裡。」（見原審卷第六十八頁、一八八頁
    、本院上訴卷第一三三頁），證稱該改造轉輪手槍、子彈係黃俊澈本人所持有及
    藏放，被告乙○○並不知情亦未持有等情。
  (三)至黃俊澈於八十八年九月二十九日警訊時所供述：八十八年八月七日凌晨乙○○
    開車搭載其及林弘崧在高雄市區繞行時，乙○○在車內問其槍支（指制式九０手
    槍）放那裏，因而帶乙○○去取槍等情，警員乃問以：「既然不是乙○○的槍支
    ，他何以會問你東西（指槍支）藏放在那裏﹖」黃俊澈因而供稱：「我曾跟他（
    指乙○○）說過，我這裏有槍，要用的話，我這裏有」等語，足見黃俊澈上開所
    指之槍係八十八年八月七日使用之制式九０手槍，並非前述改造轉輪手槍。
  (四)扣押之改造轉輪手槍、子彈，以及內政部警政署刑事警察局製作之鑑驗通知書，
    僅能證甲確有該槍、彈存在，並由被告帶警員起出，以及該槍彈均具殺傷力，但
    不能證甲係被告所持有。被告雖與黃俊澈在台中市郊搭車閒逛，並由黃俊澈持有
    該槍、彈，並將之藏匿於三光高爾夫球場旁之空地，但不能證甲被告與黃俊澈有
    共同持有之犯意，共同持有該改造轉輪手槍及子彈。被告乙○○知悉黃俊澈藏放
    槍彈，並不能證甲其有共同持有槍、彈之犯意，黃俊澈在高雄市被警查獲後，未
    供出藏放於台中市之改造轉輪手槍及子彈，亦不足以證甲黃俊澈藏放槍、彈目的
    在供乙○○使用，以及乙○○持有該槍、彈之犯行。此外，本院復查無其他確切
    證據足資證甲被告共同持有該改造轉輪手槍及子彈，被告此部分被訴犯罪，尚屬
    不能證甲。
五、原審未察，遽為被告乙○○此部分有罪之判決，尚有未洽，被告乙○○上訴意旨
    ，執此指摘原判決此部分不當，為有理由，自應由本院將原判決關於乙○○共同
    未經許可，持有可發射子彈，具有殺傷力之改造轉輪手槍部分及其定應執行刑撤
    銷改判，另為乙○○此部分被訴未經許可，持有可發射子彈，具有殺傷力之改造
    手槍、子彈部分均無罪之判決。
據上論結，應依刑事訴訟法第三百六十九條第一項前段、第三百六十四條、第三百零
一條第一項，判決如主文。
本案經檢察官邱榮藏到庭執行職務。
中    華    民    國      九十      年       六       月     二十七   日
                              臺灣高等法院高雄分院刑事第九庭
                                  審判長法官  張甲松
                                        法官  陳吉雄
                                        法官  任森銓
右正本證甲與原本無異。
檢察官如不服本判決，應於判決送達後十日內向本院提出上訴狀，其未述理由者並
應於提出上訴狀後十日內向本院補提理由書（應附繕本)。
                                      書記官  張文斌
中    華    民    國      九十      年       六       月     二十九   日
                                                                   Ｊ


司法院資訊處製作；財團法人民間司法改革基金會備份。
